【裁判字號】    98,審訴,411
【裁判日期】    980410
【裁判案由】    違反護照條例等
【裁判全文】
臺灣桃園地方法院刑事判決             98年度審訴字第411號
公  訴  人  臺灣桃園地方法院檢察署檢察官
被      告  甲○○
上列被告因違反護照條例等案件，經檢察官提起公訴（97年度偵
字第4737號），被告於本院準備程序進行中，就被訴事實為有罪
之陳述，經本院告知簡式審判程序意旨，並聽取公訴人及被告之
意見後，本院合議庭裁定改依簡式審判程序審理，茲判決如下：
    主      文
甲○○共同犯行使變造護照罪，處有期徒刑拾月，併科罰金新臺
幣萬元，減為有期徒刑伍月，併科罰金新臺幣壹萬伍仟元，有
期徒刑如易科罰金，以銀元佰元即新臺幣玖佰元折算壹日，罰
金如易服勞役，以新臺幣壹仟元折算壹日，扣案之中華民國護照
內換貼有高秋安照片之基本資料頁全頁及署名為「SU CHUNMING
」之登機證壹張均沒收。
    事實及理由
一、犯罪事實：
    甲○○分別與古朝鋒、林政廷、李念祖及吳濟賢共同基於行
    使變造護照以取得登機證之犯意聯絡，及與乙○○（另結）
    、古朝鋒、林政廷、李念祖及吳濟賢共同基於在機場以交付
    護照及登機證而利用航空器運送非運送契約應載之人至他國
    之犯意聯絡（古朝鋒、林政廷、李念祖及吳濟賢均業經本院
    另案審結），於民國95年3 月23日中午，甲○○、林政廷、
    李念祖及吳濟賢自高雄火車站附近搭乘統聯客運，至臺中市
    統聯客運之朝馬總站，與古朝鋒、乙○○會合後，由古朝鋒
    轉交予甲○○、林政廷、李念祖及吳濟賢自真實姓名年籍不
    詳綽號「小王」之男子所交予之中華航空公司CI008 號班機
    於95年3 月23日飛往美國洛杉磯之機票各1 份及變造之李明
    珠（由檢察官另行偵辦）、馬韻昇（另經檢察官為不起訴處
    分）、蘇俊銘及嚴承澤（由檢察官另行偵辦）中華民國護照
    各1 本（均未扣案，各該護照上之照片為甲○○、林政廷、
    李念祖、吳濟賢提供予古朝鋒所屬人蛇集團成員變造）後，
    古朝鋒駕車搭載甲○○、乙○○、林政廷及吳濟賢，李念祖
    則自行搭乘統聯客運，分別前往桃園國際機場第二航廈，於
    同日20時50分許，甲○○、林政廷、李念祖及吳濟賢分別持
    上揭變造之護照，乙○○則持其本人之護照，各自前往中華
    航空公司櫃檯辦理報到劃位並取得登機證各1 張，甲○○、
    乙○○、林政廷、李念祖、吳濟賢於取得登機證後旋交付予
    林政廷，由林政廷連同自己冒名取得之登機證共5 張一併轉
    交予古朝鋒，再由古朝鋒在第二航廈入境大廳之新東陽商店
    對面廁所內將前開5 張登機證轉交予「小王」，由「小王」
    另在前揭登機證背面蓋用偽造之「內政部警政署入出境證照
    查驗隊出境章」之章戳各1 枚，表示桃園機場之證照查驗隊
    人員已查驗核對護照與登機證持有人之身分確實同一無誤而
    准予出境，隨即將署名為SU CHUNMING （蘇俊銘）之登機證
    轉交予大陸地區女子高秋安，並在高秋安所持變造之中華民
    國護照（該護照為高秋安在泰國曼谷取得，為邱榮夫《由檢
    察官另行偵辦》所有，經不詳人士將貼有邱榮夫相片之基本
    資料頁除去後，換成姓名為「蘇郡茗」、貼有「高秋安」照
    片之基本資料頁）內，蓋用前揭偽造之「內政部警政署入出
    境證照查驗隊出境章」1 枚，而以此非法方式運送非航空運
    送契約應載之大陸地區人民高秋安偷渡至美國，而其餘4 張
    登記證則另交予真實姓名、年籍均不詳之大陸地區成年人，
    供其登機檢查轉赴美國洛杉磯之用，以此交付登機證之方式
    利用航空器運送非運送契約應載之人士前往美國洛杉磯，均
    足生損害於我國入出境管理機關對於人民入出境管理及中華
    航空公司對於運送旅客管理之正確性。嗣高秋安持上開蓋有
    偽造出境查驗章之登機證及變造護照，欲由第二航廈D4登機
    門搭乘CI008 號班機偷渡赴美時，為警當場查獲，並扣得前
    開經變造之中華民國護照1 本及登機證1 張，始循線查悉上
    情。
二、證據名稱：
    (一)被告甲○○於警詢、檢察官偵查及本院審理中之自白。
    (二)證人即共犯古朝鋒、林政廷、李念祖、李明珠於警詢及檢
      察官偵查中之證述，證人即共犯吳濟賢於警詢中之證述，
      證人高秋安於警詢中之證述。
    (三)經變造換貼高秋安照片之中華民國護照1 本、乙○○、甲
      ○○、林政廷、李念祖及吳濟賢訂位及報到紀錄、登機證
      影本、被告甲○○入出境記錄查詢結果各1 份、機場櫃台
      監視錄影畫面翻拍照片。
    (四)臺灣高等法院被告前案紀錄表1 份。
三、新舊法比較：
    按被告甲○○行為後，入出國及移民法業經修正公布並自97
    年8 月1 日起施行，關於修正前入出國及移民法第53條之罪
    ，已移至新法第73條，並增加非法移民之目的地為「我國」
    之規定，且其法定刑部分，已由修正前「處三年以下有期徒
    刑、拘役或科或併科新臺幣一百萬元以下罰金。」，修正為
    「處五年以下有期徒刑，得併科新臺幣二百萬元以下罰金。
    」，此項變更自屬刑法第2 條之法律變更，經比較修正前後
    入出國及移民法之規定，修正前入出國及移民法第53條第1
    項之規定對被告較為有利，自應適用修正前入出國及移民法
    第53條第1 項。又按被告行為後，刑法及刑法施行法部分條
    文業經修正公布並均自95年7 月1 日起施行，修正後刑法第
    2 條第1 項之規定，係規範行為後法律變更所生新舊法律比
    較適用之準據法，於修正後刑法施行後，應適用修正後刑法
    第2 條第1 項規定之從舊從輕之原則為比較，比較時，應就
    罪刑有關之共犯、未遂犯、連續犯、牽連犯、結合犯，以及
    累犯加重，自首減輕暨其他法定加減原因（如身分加減）與
    加減例等一切情形，綜其全部之結果而為比較後，整個之適
    用，不能割裂而分別適用有利益之條文（最高法院95年5 月
    23日刑事庭第8 次會議決議參照）。修正後刑法第28條關於
    成立共同正犯之標準，將原來共同正犯之共同「實施」犯罪
    ，改為共同「實行」犯罪，剔除完全未參與犯罪相關行為「
    實行」之「陰謀共同正犯」及「預備共同正犯」，是修正後
    之共同正犯之可罰性要件之範圍業已限縮，乃屬行為可罰性
    要件之變更，自應比較新舊法，惟不論適用修正前後之刑法
    第28條規定，被告均應成立共同正犯，故修正後之刑法並非
    較有利於被告。就牽連犯部分，修正前刑法第55條規定犯一
    罪而其方法或結果之行為犯他罪名者，從一重處斷，修正後
    刑法已將此規定刪除，則原具有牽連犯關係之數罪，不得從
    一重罪處斷，而應分論併罰，對被告自屬不利，此部分仍以
    行為時法有利於被告。綜上，本案經上開比較之結果，以修
    正前刑法最有利於被告，自應適用修正前刑法規定，對被告
    論罪科刑。
四、核被告所為，係犯護照條例第24條第2 項、第1 項之行使變
    造護照罪及修正前入出國及移民法第53條第1 項之運送非運
    送契約應載之人至他國罪。被告就上開行使變造護照罪，與
    古朝鋒、林政廷、李念祖及吳濟賢間，有犯意聯絡及行為分
    擔；就上開運送非運送契約應載之人至他國罪，與乙○○、
    古朝鋒、林政廷、李念祖及吳濟賢間，有犯意聯絡及行為分
    擔，均應論以共同正犯。又被告所犯上開二罪間，有方法結
    果之牽連犯關係，應依修正前刑法第55條規定，從一重之行
    使變造護照罪處斷。爰審酌被告於本案中所擔任之角色、所
    實施之犯罪動機、手段、所致生之危害及不顧大陸地區人民
    冒用中華民國護照偷渡至美國對於我國之影響，竟藉以謀取
    不法利益，其不法之投機心態實勘責難，且影響我國於國際
    社會之信譽，原不宜寬縱，惟念其坦承犯行，尚知悔悟等一
    切情狀，量處如主文所示之刑。又被告所犯上開之罪，係在
    96年4 月24日以前所犯，合於中華民國九十六年罪犯減刑條
    例所規定之減刑條件，應依該條例第2 條第1 項第3 款之規
    定，減為如主文所示之刑。末按就有期徒刑、拘役如易科罰
    金，罰金如易服勞役標準之宣告，乃罪刑執行之層次，並非
    罪刑之適用，從而罪刑之適用與罪刑之執行雖分別適用修正
    前、修正後之刑法，並無同一法律割裂適用之疑義，關於易
    科罰金及易服勞役之折算標準部分，均涉及裁量權之行使，
    須於裁量權行使時，方有比較適用問題，先予敘明。而關於
    易科罰金之折算標準，由修正前刑法第41條第1 項前段規定
    （得以銀元1 元以上3 元以下折算1 日），並依修正前罰金
    罰鍰提高標準條例第2 條規定提高1 百倍為銀元1 百元以上
    3 百元以下（即新臺幣3 百元以上9 百元以下）折算1 日，
    修正後刑法第41條第1 項前段則修正為得以新臺幣1 千元、
    2 千元或3 千元折算1 日，比較修正前後之易科罰金折算標
    準，修正後之規定並未有利於被告，自應依修正後刑法第2
    條第1 項前段規定，適用被告行為時即依修正前刑法第41條
    第1 項前段、修正前罰金罰鍰提高標準條例第2 條規定，併
    諭知如主文所示易科罰金之折算標準；而關於罰金易服勞役
    折算標準，由修正前刑法第42條第2 項前段規定：「易服勞
    役以1 元以上3 元以下折算1 日。」及修正前罰金罰鍰提高
    標準條例第2 條規定，就原定數額提高為1 百倍折算1 日，
    即以銀元1 百元以上3 百元以下折算1 日（按即新臺幣3 百
    元以上9 百元以下折算1 日），修正後刑法第42條第3 項前
    段則修正為：「易服勞役以新臺幣1 千元、2 千元或3 千元
    折算1 日。」比較修正前後之易服勞役折算標準，以修正後
    規定較為有利，應依刑法第2 條第1 項後段規定，適用修正
    後刑法第42條第3 項前段規定，併諭知如主文所示易服勞役
    之折算標準。
五、沒收部分：
    扣案之中華民國護照內經變造部分（即其上貼有之大陸地區
    人民高秋安相片之基本資料頁全頁）及署名「SU CHUNMING
    」之登機證1 張，均為高秋安、被告及其餘共同正犯所共有
    ，且均係渠等共同犯罪所用之物，爰均依修正前刑法第38條
    第1 項第2 款之規定宣告沒收。
六、應適用之法條：
    刑事訴訟法第299 條第1 項前段、第273 條之1 第1 項、第
    310 條之2 、第454 條第1 項，護照條例第24條第2 項、第
    1 項、修正前入出國及移民法第53條第1 項，修正後刑法第
    2 條第1 項、第42條第3 項前段，修正前刑法第11條前段、
    第28條、第55條、第41條第1 項前段、第38條第1 項第2 款
    ，修正前罰金罰鍰提高標準條例第2 條，中華民國九十六年
    罪犯減刑條例第2 條第1 項第3 款、第7 條、第9 條。
七、如不服本判決，得自收受送達之翌日起10日內向本院提出上
    訴狀（應附繕本），其未敘述上訴理由者，應於上訴期間屆
    滿後20日內補提理由書狀於本院，上訴於臺灣高等法院。
本案經檢察官丁俊成到庭執行職務。
中    華    民    國    98    年    4     月    10    日
                刑事庭        法  官  林靜梅
以上正本證明與原本無異。
                              書記官  施春祝
中    華    民    國    98    年    4     月    10    日
本案論罪科刑法條：
護照條例第24條第1項、第2項
偽造、變造護照足以生損害於公眾或他人者，處5 年以下有期徒
刑，併科新臺幣50萬元以下罰金。
行使前項文書者，亦同。
修正前入出國及移民法第53條第1項
在機場、港口以交換、交付證件或其他非法方法，利用航空器、
船舶或其他運輸工具運送非運送契約應載之人至他國者，處3 年
以下有期徒刑、拘役或科或併科新臺幣1 百萬元以下罰金。


司法院資訊處製作；財團法人民間司法改革基金會備份。
